臺灣高等法院高雄分院交通事件裁定　　　　　　　　九十一年度交抗字第一四九號
　　　抗　告　人
　　　即受處分人　高雄縣甲仙鄉公所
　　　法定代理人　李宗保
　　　代　理　人　甲○○
右抗告人因違反道路交通管理處罰條例聲明異議案件，不服臺灣高雄地方法院中華民
國九十一年十月十四日所為裁定（九十一年度交聲字第五三三號），提起抗告，本院
裁定如左：
    主  文
抗告駁回。
    理  由
一、抗告意旨略以：抗告人於民國七十九年僱用清潔隊駕駛游伍洲時，游員資格吻合
    ，擁有公路局監理所核發之證明該員具有駕駛大型自用客車之駕駛執照，駕駛執
    照六年換照一次，游員駕照正常換照，是以游員除了執行職務以外時間，猶可駕
    駛其他私人車輛，抗告人僅能勸阻無法禁止，因此違規受罰之事件，乃屬個人行
    為，防不勝防，其是否因其他在外行為駕照遭註銷，抗告人很難控制，事務管理
    規則對駕駛人之管理部分，無明文規定須向監理單位查驗其駕駛執照。而按刑法
    上所謂過失指無故意，因欠缺故意致生行為結果而言，依刑法第十二條規定行為
    非出於故意或過失者不罰。從而抗告人乃行政機關基於信賴保護原則，對於本案
    所為之處分，顯有違誤，為此提起抗告，請求撤銷原處分，另諭知不罰並撤銷吊
    扣車牌之處分云云。
二、按汽車駕駛人駕駛聯結車、大客車、大貨車，使用註銷之駕駛執照駕車者，汽車
    所有人及駕駛人各處新臺幣四萬元以上八萬元以下罰鍰，並當場禁止該汽車駕駛
    人繼續駕駛及扣留其車輛牌照；違反第一項情形，並吊扣其汽車牌照三個月；汽
    車所有人如已善盡查證駕駛人駕駛執照資格之注意，或縱加以相當之注意仍不免
    發生違規者，汽車所有人不受本條之處罰，道路交通管理處罰條例第二十一條之
    一第一項第五款、第三項、第四項定有明文。
三、經查：抗告人所雇用之駕駛人游伍洲於民國九十一年三月十八日九時五十五分許
    ，駕駛抗告人所有ＶＧ─五三九號自用大貨車，行經國道十西向十六公里處，因
    使用註銷之駕駛執照駕駛自用大貨車，為國道第八警察隊田寮分隊員警當場攔檢
    ，開單舉發抗告人違反道路交通管理處罰條例第二十一條之一第一項第五款，嗣
    並經交通部高雄旗山監理站於九十一年八月十四日，以旗監違字第駕裁八五─Ｚ
    00000000號裁決書，裁處抗告人罰鍰新台幣八萬元，並吊扣汽車牌照三
    個月，抗告人對上揭裁決書所載之違規事實，並無爭執，惟爭執已善盡查證駕駛
    人駕駛執照資格之注意義務。但查，抗告人為其公務之順利推展及社會大眾用路
    安全之保障，應定期查驗其編制內所僱用駕駛人員之駕駛執照，並向監理機關調
    閱該駕駛執照等相關資料，以明駕駛人員之駕駛執照是否仍處於有效之狀態？雖
    政府行政機關之事務管理規則對駕駛人之管理部分，並無明文規定抗告人須向監
    理單位查驗其駕駛執照是否仍有效，但此為最有效及便捷之方法，且對抗告人而
    言，亦無任何窒礙難行之情形，然抗告人自九十年六月三日起至九十一年五月十
    七日止，完全未對其所僱用之駕駛人游伍洲之駕駛執照是否仍處於有效進行管考
    ，而僅於九十一年五月十八日收到前揭國道公路警察局開立之罰單時，乃向游伍
    洲詢問並要求其出示駕駛執照，足見其並未履行前揭查驗義務，亦未善盡查證駕
    駛人駕駛執照資格之注意，且抗告人之代理人岳中鋒於原審九十一年十月二日訊
    問時，陳稱僅僱有一位司機，足見抗告人在履行前揭查驗管考義務時，並無窒礙
    難行之處。因此，抗告人為車輛所有人，而上開車輛既有右揭行政罰上之違規事
    實，抗告人亦未對其所僱用之駕駛人之駕駛執照有效狀態進行日常管考，原處分
    機關因而據以援引前開規定，裁處異議人罰鍰八萬元及吊扣汽車牌照三個月，並
    無不當，原審因此認為異議人聲明異議，為無理由，而予以駁回，經核於法並無
    不合。抗告人抗告意旨，仍執前詞，以抗告人對於其所僱用之司機游伍洲之職業
    駕駛執照是否仍有效未遭註銷已善盡其注意義務為由，指摘原裁定不當，為無理
    由，應予駁回。
四、據上論結，應依道路交通案件處理辦法第二十六條，刑事訴訟法第四百十二條，
    裁定如主文。
中    華    民    國      九十一      年      十二      月     十六   日
                              臺灣高等法院高雄分院刑事第二庭
                                  審判長法官  林正雄
                                        法官  黃仁松
                                        法官  黃壽燕
右正本證明與原本無異。
不得再抗告。
                                  法院書記官  黃富美
中    華    民    國      九十一      年      十二      月     十六   日
